# Autokorelasi Spasial

```{r setup, include=FALSE}
knitr::opts_chunk$set(echo = TRUE)
library(sp)
library(gstat)
library(spatstat)
library(spdep)
library(tmap)
library(raster)
library(colorRamps) 
library(vegan)
library(ncf)
```

## Autokorelasi Temporal

```{r}
set.seed(0)
d<-(1:20)+rnorm(20)
a <- d[-length(d)]
b <- d[-1]
plot(a, b, xlab='t', ylab='t-1')
```

```{r}
acf(d)
```

## Pemodelan Proses Spasial

```{r}
load(url("https://github.com/raoy/data/raw/master/moransI.RData"))
```

```{r}
str(s1, max.level = 2)
```

```{r}
s1@data
```

```{r}
tmap_mode("view")
tm_basemap("Stamen.TonerLite") + 
  tm_shape(s1) +
  tm_polygons(style = "quantile", col = "Income", alpha = 0.5) +
  tm_legend(outside = TRUE, text.size = .8)
```

```{r}
nb <- poly2nb(s1, queen=TRUE)
str(nb)
summary(nb)
```


```{r warning=F}
xy <- sp::coordinates(s1)
plot(s1, border='grey', lwd=1)
plot(nb, xy, col='red', lwd=1, add=TRUE)
```

Selanjutnya, kita perlu mempersiapkan object listw agar dapat menggunakan fungsi moran() untuk menghitung autokorelasi dengan pendekatan indeks Moran.

```{r}
lw <- nb2listw(nb, style="W", zero.policy=TRUE)
lw$weights
```

```{r}
moran(s1$Income, lw, n=length(lw$neighbours), S0=Szero(lw))
```

Output di atas menunjukkan bahwa pendapatan di Maine memiliki indeks Moran sebesar 0.2828111 dan kurtosis sebesar 2.249902.

```{r}
moran.test(s1$Income,lw)
```

Output di atas menunjukkan bahwa p-value = 0.01231, artinya kita dapat menolak hipotesis nol pada taraf 0.05 dan menyimpulkan bahwa terdapat autokorelasi spasial pada data pendapatan tersebut.

```{r}
# monte carlo
moran.mc(s1$Income,lw, nsim=99)
```

Moran scatterplot

```{r}
moran.plot(s1$Income, lw, labels=s1$NAME)
```

```{r}
local <- localmoran(s1$Income, listw = lw)
head(local)
```


```{r}
moran.map<-cbind(s1,local)
tm_shape(moran.map) +
  tm_fill(col = "Ii",
          style = "quantile",
          title = "local moran statistic") 
```

Tinggi cenderung berkorelasi positif


Plot LISA Clusters

```{r}
quadrant <- vector(mode="numeric",length=nrow(local))

# centers the variable of interest around its mean
m.qualification <- s1$Income - mean(s1$Income)     

# centers the local Moran's around the mean
m.local <- local[,1] - mean(local[,1])    

# significance threshold
signif <- 0.05

# builds a data quadrant
quadrant[m.qualification >0 & m.local>0] <- 4  
quadrant[m.qualification <0 & m.local<0] <- 1      
quadrant[m.qualification <0 & m.local>0] <- 2
quadrant[m.qualification >0 & m.local<0] <- 3
quadrant[local[,5]>signif] <- 0   

# plot in r
brks <- c(0,1,2,3,4)
colors <- c("white","blue",rgb(0,0,1,alpha=0.4),rgb(1,0,0,alpha=0.4),"red")
plot(s1,border="lightgray",col=colors[findInterval(quadrant,brks,all.inside=FALSE)])
box()
legend("bottomleft", legend = c("insignificant","low-low","low-high","high-low","high-high"),
       fill=colors,bty="n")
```


```{r}
side=30
my.mat <- matrix(NA, nrow=side, ncol=side)
x.coord <- rep(1:side, each=side)
y.coord <- rep(1:side, times=side)
xy <- data.frame(x.coord, y.coord)
# all paiwise euclidean distances between the cells
xy.dist <- dist(xy)
# PCNM axes of the dist. matrix (from 'vegan' package)
pcnm.axes <- pcnm(xy.dist)$vectors
# using 8th PCNM axis as my atificial z variable
z.value <- pcnm.axes[,8]*200 + rnorm(side*side, 0, 1)
# plotting the artificial spatial data
my.mat[] <- z.value
r <- raster(my.mat)
plot(r, axes=F, col=matlab.like(20))
```

```{r}
ncf.cor <- correlog(x.coord, y.coord, z.value,
                    increment=2, resamp=100)
```

```{r}
plot(ncf.cor)
```

```{r}
# 'nb' - neighbourhood of each cell
r.nb <- dnearneigh(as.matrix(xy), d1=0.5, d2=1.5)
# 'nb' - an alternative way to specify the neighbourhood
# r.nb <- cell2nb(nrow=side, ncol=side, type="queen")
sp.cor <- sp.correlogram(r.nb, z.value, order=15,
                      method="I",randomisation=FALSE)
plot(sp.cor)
```


Variogram

```{r}
xy$z.value<-z.value
coordinates(xy)<-c("x.coord", "y.coord")
variocloud <- variogram(z.value ~ 1, data=xy, cloud = TRUE)
plot(variocloud)
```


```{r}
vario <- variogram(z.value ~ 1, xy, cutoff = 30)
plot(vario, pch = 16, cex = 1.5)
```

nilai index moran mendekati 1 brarti kuat sekali autocol nya brarti cenderung tinggi dan bergerombol
jika nilai mendekati negatif 1 cenderung uniform dan kontras 