---
title: "R Notebook"
output: html_notebook
---

```{r eval=FALSE}
library(skimr)
library(leaflet)
library(dplyr)
library(ggplot2)
library(cowplot)
library(sp)
library(gstat)
library(raster)
library(maps)
library(tripack)
```


## Persiapan dan Eksplorasi Data

```{r}
air_raw_data <- read.csv("annual_conc_by_monitor_2021.csv", stringsAsFactors = T)
air <- air_raw_data
names(air) <- c("State.Code", "County.Code", "Site.Num", "Parameter.Code", 
"POC", "Latitude", "Longitude", "Datum", "Parameter.Name", "Sample.Duration", 
"Pollutant.Standard", "Metric.Used", "Method.Name", "Year", "Units.of.Measure", 
"Event.Type", "Observation.Count", "Observation.Percent", "Completeness.Indicator", 
"Valid.Day.Count", "Required.Day.Count", "Exceptional.Data.Count", 
"Null.Data.Count", "Primary.Exceedance.Count", "Secondary.Exceedance.Count", 
"Certification.Indicator", "Num.Obs.Below.MDL", "Arithmetic.Mean", 
"Arithmetic.Standard.Dev", "First.Max.Value", "First.Max.DateTime", 
"Sec.Max.Value", "Sec.Max.DateTime", "Third.Max.Value", "Third.Max.DateTime", 
"Fourth.Max.Value", "Fourth.Max.DateTime", "First.Max.Non.Overlapping.Value", 
"First.NO.Max.DateTime", "Sec.Max.Non.Overlapping.Value", "Sec.NO.Max.DateTime", 
"NineNineth.Percentile", "NineEigth.Percentile", "NineFifth.Percentile", "Nintieth.Percentile", 
"SevenFifth.Percentile", "Fiftith.Percentile", "Tenth.Percentile", "Local.Site.Name", 
"Address", "State.Name", "County.Name", "City.Name", "CBSA.Name", 
"Date.of.Last.Change")
head(air)
```


```{r}
glimpse(air)
```


```{r warning=F}
skim(air)
```

```{r}
aqs_monitors <- read.csv("aqs_monitors.csv", stringsAsFactors = T)
head(aqs_monitors)
```

```{r warning=F}
skim(aqs_monitors)
```


```{r}
aqs_sites <- read.csv("aqs_sites.csv", stringsAsFactors = T)
head(aqs_sites)
```


```{r warning=F}
skim(aqs_sites)
```

## Praproses Data

Filter polutan udara untuk `NO2 1-hour 2010`

```{r}
air_no1h <- air[which(air$Pollutant.Standard=="NO2 1-hour 2010" & air$State.Name != "Hawaii"),]
head(air_no1h)
```

Tampilkan ke dalam peta `leaflet`

```{r}
popup <- paste0("<b>", air_no1h$City.Name, "</b><br>",
                "Pollutant Standard: ", air_no1h$Pollutant.Standard)

leaflet(data = air_no1h, width = "100%") %>% 
  addTiles() %>% 
  addMarkers(lng = ~Longitude,
             lat = ~Latitude, 
             popup = popup, 
             clusterOptions = markerClusterOptions())
```

```{r}
# transform Data Frame into SpatialPointsDataFrame
usa_no1h <- air_no1h
coordinates(usa_no1h) <- c('Longitude', 'Latitude')

# find point pairs with equal spatial coordinates then remove
usa_no1h_zd <- zerodist(usa_no1h)
usa_no1h_zd
```

```{r}
usa_no1h <- usa_no1h[-usa_no1h_zd[,2],] 
crs(usa_no1h) <- CRS("+proj=longlat +ellps=WGS84 +datum=WGS84 +no_defs")
```


Load `SpatialPolygonsDataFrame` dari peta US 

```{r}
# States <- getData("GADM", country = "United States", level = 1)
us_mainland_poly <- States[States$NAME_1 != "Alaska" & States$NAME_1 != "Hawaii",]
```

Bangkitkan data sample sebaran titik dari peta US

```{r}
us_map <- map_data('usa')
us_points <- us_map
coordinates(us_points) <- c('long', 'lat')
plot(us_points)
```

```{r}
x.range <- as.integer(range(us_map$long))
y.range <- as.integer(range(us_map$lat))

x <- seq(x.range[1], x.range[2], by = 0.1)
y <- seq(y.range[1], y.range[2], by = 0.1)

grd <- expand.grid(x = x,y = y)
coordinates(grd) <- ~x + y
gridded(grd) <- TRUE
# fullgrid(grd) <- TRUE
plot(grd)
```


```{r}
rtemp <- crop(grd, extent(us_mainland_poly)) ### crop to the extent
crs(rtemp) <- CRS("+proj=longlat +ellps=WGS84 +datum=WGS84 +no_defs")
us_mainland_grd <- rtemp[us_mainland_poly, ]
plot(us_mainland_grd)
```

Samakan semua point boundary extent dengan `us_mainland_poly`

```{r}
usa_no1h@bbox <- us_mainland_poly@bbox
us_mainland_grd@bbox <- us_mainland_poly@bbox
```


```{r}
tm_shape(us_mainland_poly) + tm_polygons() +
  tm_shape(usa_no1h) +
  tm_dots(col="NineNineth.Percentile", palette = "RdBu", auto.palette.mapping = FALSE, title="Sampled NO2 Pollutant", size=0.7) +
  tm_text("NineNineth.Percentile", just="left", xmod=.5, size = 0.7) +
  tm_legend(legend.outside=TRUE)
```


## Ordinary Kriging

### Variogram

```{r}
v <- variogram(NineNineth.Percentile ~ 1, data=usa_no1h)
v
plot(v, plot.numbers=T)
```

```{r}
vm <- vgm(psill = 190, model = "Sph", range=200, nugget = 46)
vm
plot(v, pl = T, model = vm)
```


### Fitting variogram

```{r}
vmfit <- fit.variogram(v, vm)
vmfit
plot(v, pl = T, model = vmfit)
```


```{r}
vmfit_no_par <- fit.variogram(v, model = gstat::vgm("Sph"))
vmfit_no_par
plot(v, pl = T, model = vmfit_no_par)
```


### Predict all grid points

```{r warning=FALSE}
results_krig <- krige(NineNineth.Percentile ~ 1, locations = usa_no1h, newdata = us_mainland_grd, model = vmfit)
```

```{r}
str(results_krig)
```


```{r}
spplot(results_krig, "var1.pred", asp=1, main="OK prediction, NO2")
```

```{r warning=FALSE}
results_krig_no_par <- krige(NineNineth.Percentile ~ 1,  locations = usa_no1h, newdata = us_mainland_grd, model = vmfit_no_par)
str(results_krig_no_par)
spplot(results_krig_no_par, "var1.pred", asp=1, main="OK prediction, NO2")
```


```{r}
r <- raster(results_krig)
r.m <- mask(r, us_mainland_poly)
tm_shape(r.m) + 
  tm_raster(n=10, palette="RdBu", auto.palette.mapping=FALSE, title="Predicted NO2") +
  tm_shape(usa_no1h) + tm_dots(size=0.2) +
  tm_legend(legend.outside=TRUE)
```

### Evaluasi model


```{r}
usa_no1h.okcv <- krige.cv(NineNineth.Percentile ~ 1, usa_no1h, us_mainland_grd, model = vmfit)
RMSEKrig  <- sqrt(sum(usa_no1h.okcv$residual^2)/length(usa_no1h.okcv$residual))
RMSEKrig 
```

```{r}
usa_no1h.okcv2 <- krige.cv(NineNineth.Percentile ~ 1, usa_no1h, us_mainland_grd, model = vmfit_no_par)
RMSE.ok2 <- sqrt(sum(usa_no1h.okcv2$residual^2)/length(usa_no1h.okcv2$residual))
RMSE.ok2
```


## Inverse Distance Weighting

```{r}
idw_no2 <- krige(NineNineth.Percentile ~ 1, usa_no1h, us_mainland_grd, NULL)
# idw_no2 <- idw(NineNineth.Percentile ~ 1, usa_no1h, us_mainland_grd, idp=2.0)
str(idw_no2)
```

```{r}
spplot(idw_no2["var1.pred"], main ="NO2 IDW", contour=TRUE)
```

```{r}
idw1cv <- krige.cv(NineNineth.Percentile ~ 1, usa_no1h, set = list(idp = .5), nmax=7)
RMSE.id <- sqrt(sum(idw1cv$residual^2)/length(idw1cv$residual))
RMSE.id
```

```{r eval=FALSE}
# Leave-one-out validation routine
IDW.out <- vector(length = length(usa_no1h))
for (i in 1:length(usa_no1h)) {
  IDW.out[i] <- idw(NineNineth.Percentile ~ 1, usa_no1h[-i,], usa_no1h[i,], idp=2.0)$var1.pred
}
```


```{r}
# Plot the differences
OP <- par(pty="s", mar=c(4,3,0,0))
  plot(IDW.out ~ usa_no1h$NineNineth.Percentile, asp=1, xlab="Observed", ylab="Predicted", pch=16, col=rgb(0,0,0,0.5))
  abline(lm(IDW.out ~ usa_no1h$NineNineth.Percentile), col="red", lw=2,lty=2)
  abline(0,1)
par(OP)
```

```{r}
RMSEIDW <- sqrt( sum((IDW.out - usa_no1h$NineNineth.Percentile)^2) / length(usa_no1h))
```


## Thiessen Polygons

```{r}
thiessen_no2 <- krige(NineNineth.Percentile ~ 1, usa_no1h, us_mainland_grd, nmax=1)
str(thiessen_no2)
```

```{r}
image(thiessen_no2["var1.pred"])
points(usa_no1h, pch = "+", cex = 0.65)
```

```{r}
image(thiessen_no2["var1.pred"])
points(usa_no1h, pch = "+", cex = 0.65)
cc = coordinates(usa_no1h)
plot(voronoi.mosaic(cc[, 1], cc[, 2]), do.points = FALSE, add = TRUE)
```


```{r}
tes <- krige.cv(NineNineth.Percentile ~ 1, usa_no1h, nmax=1)
RMSEtes <- sqrt(sum(tes$residual^2)/length(tes$residual))
RMSEtes
```

```{r eval=FALSE}
# Leave-one-out validation routine
TH.out <- vector(length = length(usa_no1h))
for (i in 1:length(usa_no1h)) {
  TH.out[i] <- idw(NineNineth.Percentile ~ 1, usa_no1h[-i,], usa_no1h[i,], nmax=1)$var1.pred
}
```


```{r}
# Plot the differences
OP <- par(pty="s", mar=c(4,3,0,0))
  plot(TH.out ~ usa_no1h$NineNineth.Percentile, asp=1, xlab="Observed", ylab="Predicted", pch=16, col=rgb(0,0,0,0.5))
  abline(lm(TH.out ~ usa_no1h$NineNineth.Percentile), col="red", lw=2,lty=2)
  abline(0,1)
par(OP)
```

```{r}
RMSETH <- sqrt( sum((TH.out - usa_no1h$NineNineth.Percentile)^2) / length(usa_no1h))
```

## Perbandingan Akurasi Model Interpolasi

```{r}
data.frame(
  RMSE_Thiessen = RMSETH, 
  RMSE_IDW = RMSEIDW ,
  RMSE_Ord_Kriging = RMSEKrig
)
```


